【裁判字號】    99,審易,647
【裁判日期】    991122
【裁判案由】    妨害家庭
【裁判全文】
臺灣新竹地方法院刑事判決            99年度審易字第647 號
公  訴  人  臺灣新竹地方法院檢察署檢察官
被      告  郁治平
            林婉君
上列被告等因妨害家庭案件，經檢察官提起公訴（98年度偵字第
7771號），本院改依簡式審判程序判決如下：
    主  文
郁治平犯通姦罪，處有期徒刑肆月，如易科罰金，以新臺幣壹仟
元折算壹日。
林婉君犯相姦罪，處有期徒刑月，如易科罰金，以新臺幣壹仟
元折算壹日。
    事實及理由
壹、構成犯罪事實：
一、郁治平與曾嘉慧係夫妻；林婉君為郁治平之同事（2 人共同
    在新竹市某「7-11」便利商店門市上班），且明知郁治平為
    有配偶之人。詎郁治平、林婉君竟基於通姦、相姦之犯意，
    於民國98年8 月27日下午某時許，在郁治平位於新竹市○區
    ○○里○○鄰○○路8之2號之住所內，為通（相）姦行為1 次
    。嗣於98年9月25日凌晨2時22分許，曾嘉慧發現郁治平、林
    婉君2人同處上址住所內，乃報警會同警員至前揭住所內，
    當場查獲郁治平與林婉君2 人衣衫不整同睡上址住所內之臥
    室同一張床上（男左女右），而查悉上情。
二、案經曾嘉慧訴由新竹市警察局第一分局報告臺灣新竹地方法
    院檢察署檢察官偵查起訴。
貳、認定犯罪事實所根據的證據及理由：
一、被告郁治平於警局詢問時、檢察官偵查中之供述及本院準備
    程序、簡式審判程序訊問時之自白（見本偵查卷第6 至7 頁
    、第32至35頁、第41至42頁、本院卷第28至33頁）。
二、被告林婉君於警詢時、偵查中、本院準備程序及簡式審判程
    序訊問時之自白（見本偵查卷第8 至9 頁、第32至35頁、第
    41至42頁、本院卷第28至33頁）。
三、告訴人曾嘉慧於警詢、偵查中、本院準備程序及簡式審判程
    序訊問時之證述（見本偵查卷第10頁、第32至35頁、第41至
    42頁、本院卷第28至33頁）。
四、錄音光碟、錄影光碟各1 片、勘驗筆錄1 份（見偵查卷第51
    頁）。
、論罪科刑的理由：
一、論罪：核被告郁治平所為係犯刑法第239 條前段之通姦罪。
    被告林婉君所為係犯同法第239 條後段之相姦罪。
二、科刑：審酌被告郁治平既已與告訴人曾嘉慧締結婚姻且育有
    2 名子女，當對彼此的婚姻關係負有忠誠的維繫義務【隨著
    年齡的增長，夫妻之間的情感，會由親愛，進入恩愛，步入
    憐愛，引自劉墉＜親愛恩愛憐愛＞乙文】，雖彼此因感情不
    睦而分居洽談離婚事宜，然竟耐不住寂寞的煎熬及性欲望的
    呼喊，趁隙與被告林婉君在告訴人與被告郁治平「舊愛巢」
    為通姦行為，及被告林婉君明知被告郁治平為有配偶之人，
    仍與之在上址為相姦行為，此種「鳩佔鵲巢」行為除對告訴
    人而言是一大諷刺外，不免也造成告訴人感情上的難堪與傷
    害，是被告2 人因工作關係「日久生情」所為出軌行為【這
    也印證了婚姻大師羅素（Bertrand Russell）所言：愈文明
    的人，似乎愈不能和一個伴侶有永久的幸福。引自氏著＜幸
    福之路＞乙書第十章】，與一般招妓或一夜情等「不帶感情
    只重感覺的性行為」不能同等視之，且被告2 人迄今仍未能
    與告訴人達成和解，均值非難而本應從重量刑，然而，本院
    另探求刑法通姦罪之立法意旨，乃在藉此避免夫妻感情破裂
    ，促進夫妻雙方家庭及婚姻之和諧，所保護之法律上利益為
    婚姻關係（制度），本院認為此一觀念藉由《公民與政治權
    利國際公約》第23條及《經濟社會文化權利國際公約》第10
    條所明白宣示各國應有確保家庭及婚姻關係之機制，得到進
    一步的確認，惟告訴人與被告郁治平間之夫妻感情早已不睦
    而分居並洽談離婚事宜，此一感情「破裂在先」之事實，當
    不可能因本罪之成立而維繫於不墜，反因被告2 人可能因此
    通、相姦行為的入罪而患難與共，甚而萌展進一步的感愫（
    甚至可能出雙入對一同聲請易服社會勞動，後述），因而倘
    從重量刑，實已無法達成本罪之立法目的（至於論者認為通
    姦罪之處罰並無法達到保護婚姻制度此一法益之目的，充其
    量不過是在滿足婚姻受害者一方的報復心理而已，故倡導通
    姦罪應除罪化等主張，惟此係另一立法層次要解決的問題；
    又雙方民事離因損害及離婚損害之賠償，亦屬另一民事問題
    ，均非本案量刑時所唯一審酌之事項），據此，再衡諸被告
    2 人並無其他犯罪前科，及被告林婉君於偵審期間始終坦白
    承認犯行，以及被告郁治平雖於偵查中否認犯行，然於本院
    審理中已能在法官的曉諭下面對現實坦承犯行，及參酌蒞庭
    公訴檢察官之求刑等一切情狀，分別量處如主文所示之刑，
    並均諭知易科罰金之折算標準，以示懲儆。
三、易服社會勞動問題：又本件被告2 人所犯者，因均係法定最
    重本刑為1年以下有期徒刑之罪，雖符刑法第41條第2項得聲
    請易服社會勞動之規定，惟被告2人若選擇易服社會勞動（
    每6小時折算1日），應向執行檢察官提出聲請，詳言之，此
    項易科罰金之再易刑「處分」，係由檢察官斟酌個案情形，
    指揮執行即可，此純為檢察官基於指揮刑事執行權限所為之
    處分（立法理由及司法院釋字第679 號解釋理由書參照），
    故無庸聲請法院裁定，本院亦無需於判決主文中諭知易服社
    會勞動之折算標準，此與易科罰金時，法院必須於判決主文
    中諭知易科罰金之折算標準者不同，附此敘明。
肆、適用法律依據：
一、程序法方面：刑事訴訟法第284 條之1、第273條之1第1項、
    第299條第1項前段。
二、實體法方面：刑法第239 條、第41條第1 項前段。
本案經檢察官陳中順到庭執行職務。
中    華    民    國    99    年    11    月    22    日
                    刑事第九庭  法  官        邱忠義
以上正本證明與原本無異。
如不服本判決，應於判決送達後10日內向本院提出上訴書狀。上
訴書狀應敘述具體理由，未敘述上訴理由者，應於上訴期間屆滿
後20日內補提理由書狀於本院（均須按他造當事人之人數附繕本
）「切勿逕送上級法院」。
中    華    民    國    99    年    11    月    22    日
                                書記官        王思穎
附錄本案論罪科刑實體法條全文：
刑法第239 條：
有配偶而與人通姦者，處1 年以下有期徒刑。其相姦者亦同。

司法院資訊處製作；財團法人民間司法改革基金會備份。
